【裁判字號】    97,訴,465
【裁判日期】    970229
【裁判案由】    搶奪等
【裁判全文】
臺灣高雄地方法院刑事判決               97年度訴字第465號
公  訴  人  臺灣高雄地方法院檢察署檢察官
被      告  甲○○
上列被告因搶奪等案件，經檢察官提起公訴（97年度偵字第1174
號），本院裁定改行簡式審判程序，判決如下：
    主  文
甲○○犯搶奪罪，共貳罪，累犯，各處有期徒刑捌月；又犯非法
由自動付款設備取財罪，累犯，處有期徒刑伍月。應執行有期徒
刑壹年陸月。
    事  實
一、甲○○前於民國94年間因施用第一級、第二級毒品案件，經
    本院94年度訴字第2433號刑事判決分別判處有期徒刑9 月、
    5 月，應執行有期徒刑1 年確定，嗣於94年間因施用第一級
    毒品案件，經本院95年度訴字第275 號刑事判決判處有期徒
    刑8 月確定，2 案接續執行，於96年4 月11日因縮短刑期假
    釋出監，甫於同年8 月1 日假釋期滿視為執行完畢。竟仍不
    知悔改，意圖為自己不法之所有，基於搶奪他人動產之犯意
    ，於96年11月28日22時40分許，騎乘向不知情之友人「阿祥
    」借用車牌號碼不詳之機車在高雄市○○區○○路與鼎中路
    口，見丙○○騎乘機車正在停等紅燈之際，認有機可乘，趁
    丙○○不備之際，從旁下手搶奪丙○○所有置於機車腳踏板
    之皮包（內有SONYERICSSON手機1 支、書籍1 本、MP3 1 支
    、高雄銀行金融卡1 張、華南銀行信用卡以及渣打銀行信用
    卡各1 張等物），得手後迅速逃離現場，並將上開搶奪得來
    之手機以新台幣（下同）1,000 元之代價，售予高雄市○○
    區○○街566 之12號2 樓某蔡姓老闆（其所涉贓物罪嫌，另
    案偵辦中），其餘物品則丟棄在河南路之大水溝。復因缺錢
    花用，又意圖為自己不法所有，基於搶奪他人動產之犯意，
    於同年12月13日8 時55分許，在高雄市新興區○○○路與錦
    田路口，騎乘在中山一路及河南路口竊得之車牌號碼不詳之
    機車1 部（竊盜部分未據起訴），見乙○○甫將皮包由機車
    置物箱拿出，乘其不備，下手搶奪乙○○掛在手上之皮包（
    內有現金1,500 元、諾基亞牌行動電話1 支、中國信託金融
    卡1 張、合作金庫金融卡2 張、土地銀行金融卡1 張、荷蘭
    銀行、花旗銀行以及聯邦銀行信用卡各1 張、乙○○身分證
    、駕照以及健保卡各1 張等物），得手後亦逃離現場，並將
    該機車騎回原處停放。詎甲○○事後發現乙○○之荷蘭銀行
    信用卡上寫有密碼，復意圖為自己不法之所有，基於以不正
    方法由自動付款設備取得他人財物之犯意，接續於96年12月
    13日9 時20分許、9 時21分許，9 時22分許，騎乘其母丁○○所有車號QD5-008 號輕型機車至高雄市新興區○○○路30
    8 號兆豐國際商業銀行新興分行之自動提款機，輸入正確密
    碼，使該銀行誤判為乙○○本人依銀行授信而得提領現金，
    因而陷於錯誤而給付現金，計以乙○○上開荷蘭銀行信用卡
    盜領現金3 次各5 千元，共計盜領現金1 萬5 千元。甲○○
    盜領存款後，又於同日至高雄市○○區○○街566 之12號2
    樓，將行搶得來之手機以1,000 餘元出售予該蔡姓老闆，嗣
    將搶得之上開皮包1 個、金融卡5 張、信用卡3 張、乙○○
    之身分證、駕照及健保卡丟棄於高雄市○○區○○路與林森
    路口旁之燕山大樓垃圾桶內，現金則花用殆盡。嗣於97年1
    月1 日22時許，員警在高雄市新興區○○○路與錦田路口盤
    查可疑人車時，經甲○○自願性同意搜索，而於其騎乘之車
    號QD5-008 號輕型機車之置物箱內發現丙○○遭搶之MP3 1
    支，並扣得被告持有與本案犯罪無關之鑰匙1 支，始知上情
    。
二、案經高雄市政府警察局新興分局報請臺灣高雄地方法院檢察
    署檢察官偵查起訴。
    理  由
一、本件被告甲○○所犯係死刑、無期徒刑、最輕本刑為3 年以
    上有期徒刑以外之罪，其於準備程序中就被訴事實均為有罪
    之陳述，經法官告知簡式審判程序之旨，並聽取公訴人及被
    告之意見後，本院依刑事訴訟法第273 條之1 第1 項之規定
    ，裁定進行簡式審判程序。又本件卷內之人證、書證等證據
    ，依同法第273 條之2 規定，不受第159 條第1 項關於傳聞
    法則規定之限制，依法均有證據能力；另關於證據之調查方
    式，則不受同法第164 條至170 條之限制，均合先敘明。
二、訊據被告甲○○於警詢、偵查及本院審理時對於上揭犯罪事
    實坦承不諱（警卷第2 至3 頁、偵查卷第12至14頁、本院卷
    第52至53頁），核與證人即被害人丙○○於警詢中證述其於
    96年11月28日22時40分許，在高雄市三民區○○○○○路口
    遭到搶奪之經過，及被搶之財物內容等情節（警卷第4 頁）
    ，及證人即被害人乙○○於警詢中證述其於96年12月13日8
    時55分許，在高雄市新興區○○○路與錦田路口遭到搶奪之
    經過，被搶走之財物內容，其中被搶走之荷蘭銀行金融卡1
    張遭持以盜領現金3 筆各5,000 元，共計被盜領1 萬5,000
    元，嗣經位於高雄市○○區○○路與林森路口旁之燕山大樓
    管理室通知其領回被搶走之身分證、駕照、健保卡各1 張，
    並告知上開證件是在該大樓6 樓垃圾桶內發現等情節（警卷
    第5 頁）相符，且警方在被告騎乘QD5-008 號機車之置物箱
    內查獲之MP3 1 支為被害人丙○○所有之物，亦經證人即被
    害人丙○○指認無訛（警卷第4 頁），並有扣押物品目錄表
    、贓物認領保管單、查獲之MP3 照片各1 張在卷為證（警卷
    第7 、11、20頁），而被害人乙○○於上開時、地遭到被告
    行搶及盜領現金之經過，亦有監視器之翻拍照片6 張、荷蘭
    銀行持卡人乙○○遭盜刷明細1 紙、車號查詢輕型車車籍資
    料1 紙（警卷第12至14、21、31頁）可資佐證，足徵被告之
    自白與事實相符。本件事證明確，被告犯行堪予認定，應予
    依法論科。
三、按刑法第339 條之2 第1 項之以不正方法由自動付款設備取
    得他人之物罪，其所謂「不正方法」，係泛指一切不正當之
    方法而言，並不以施用詐術為限，例如以強暴、脅迫、詐欺
    、竊盜或侵占等方式取得他人之提款卡及密碼，再冒充本人
    由自動提款設備取得他人之物，或以偽造他人之提款卡由自
    動付款設備取得他人之物等等，均屬之（最高法院94年度台
    上字第4023號判決意旨參照）。核被告先後2 次搶奪被害人
    丙○○、乙○○財物之行為，均係犯刑法第325 條第1 項搶
    奪罪，被告以搶奪之方法取得被害人乙○○所有之荷蘭銀行
    信用卡後，利用其上記載之密碼，冒充為被害人乙○○，由
    自動提款機提領現金之行為，係犯刑法第339 條之2 第1 項
    非法由自動付款設備取財罪。被告3 次非法由自動付款設備
    取財之行為，係密接於96年12月13日9 時20分許、9 時21分
    許、9 時22分許，均在兆豐國際商業銀行新興分行之自動提
    款機領取，乃於密切接近之時間、在相同地點實施，侵害同
    一之法益，各行為之獨立性極為薄弱，依一般社會健全觀念
    ，在時間差距上，難以強行分開，在刑法評價上，以視為數
    個舉動之接續施行，合為包括之一行為予以評價，較為合理
    ，屬接續犯，為包括之一罪（最高法院86年台上字第3295號
    判例要旨參照），應僅成立1 非法由自動付款設備取財罪。
    被告先後2 次搶奪犯行及1 次非法由自動付款設備取財犯行
    ，犯意各別，行為互殊，應予分論併罰。被告前於94年間因
    施用第一級、第二級毒品案件，經本院94年度訴字第2433號
    刑事判決分別判處有期徒刑9 月、5 月，應執行有期徒刑1
    年確定，嗣於94年間因施用第一級毒品案件，經本院95年度
    訴字第275 號刑事判決判處有期徒刑8 月確定，2 案接續執
    行，於96年4 月11日因縮短刑期假釋出監，甫於同年8 月1
    日假釋期滿視為執行完畢，有臺灣高等法院被告前案紀錄表
    在卷為憑，其受有期徒刑之執行完畢後，5 年以內故意再犯
    本件有期徒刑以上之各罪，為累犯，均應依刑法第47條第1
    項規定加重其刑至二分之一。爰審酌被告有上述前科，猶不
    知悔改，正值青壯，不思尋求正途賺取所得，因缺錢花用而
    以騎乘機車之方式尋覓不特定婦女為犯罪目標，先後2 次搶
    奪犯行為及1 次非法由自動付款設備取財犯行，嚴重危害社
    會治安及侵害被害人法益，惟犯後坦承犯行，犯後態度尚稱
    良好，竊盜所得之MP3 1 支已發還被害人丙○○，有贓物認
    領保管單1 紙在卷為憑（本院卷第11頁），暨其犯罪動機、
    目的、被害人所受損害等一切情狀，分別量處如主文所示之
    刑，並就被告所犯上揭3 罪，定其應執行刑。又數罪併罰中
    之1 罪，雖得易科罰金，若因與不得易科之他罪合併處罰結
    果而不得易科罰金時，原可易科部分所處之刑，毋庸為易科
    折算標準之記載，司法院大法官會議釋字第144 號解釋可資
    參照。本件被告所犯之搶奪罪，各處有期徒刑8 月，均不得
    易科罰金，則與之併合處罰之非法由自動付款設備取財罪，
    雖處有期徒刑5 月，仍不得諭知易科罰金折算標準。另扣案
    鑰匙1 支（警卷第7 、19頁），雖據被告供承係其於96年12
    月13日8 時許在高雄市新興區○○○路與河南路口竊取車牌
    號碼不詳之機車所使用之撿到之鑰匙（警卷第3 頁背面），
    然被告竊取該機車之行為未據起訴，且無證據證明該鑰匙為
    被告所有，自無庸宣告沒收。又未扣案之被告至兆豐國際商
    業銀行新興分行之自動提款機，以被害人乙○○之荷蘭銀行
    信用卡提領現金，所騎乘之QD5-008 號輕型機車1 輛，為被
    告之母丁○○所有，有車號查詢輕型機車車籍資料1 紙（警
    卷第31頁）及被告之全戶戶籍資料查詢結果1 份附卷為憑，
    其非被告所有且非與犯罪有直接關係，亦不予宣告沒收，均
    附此敘明。
據上論斷，應依刑事訴訟法第273 條之1 第1 項、第299 條第1
項前段，刑法第325 條第1 項、第339 條之2 第1 項、第47條第
1 項、第51條第5 款，刑法施行法第1 之1 條，判決如主文。
本案經檢察官李佳韻到庭執行職務。
中    華    民    國    97    年    2     月    29    日
                  刑事第八庭    法  官  曾鈴
以上正本證明與原本無異。
如不服本判決應於收受本判決後10日內向本院提出上訴書狀，並
應敘述具體理由，如未敘述上訴理由者，應於上訴期間屆滿後20
日內補提理由書狀於本院（均須按他造當事人之人數附繕本）「
切勿逕送上級法院」。
中    華    民    國    97    年    3     月     4    日
                                書記官  曾秀鳳
附錄本判決論罪科刑法條：
刑法第325條第1項、第339條之2第1項


司法院資訊處製作；財團法人民間司法改革基金會備份。
